臺灣彰化地方法院民事判決
110年度訴字第852號
原      告  張淳烝  
被      告  顏林秀霞
訴訟代理人  顏瑞賢  
被      告  林英明  
            林依亭  
            林攸柔  
上列當事人間請求分割共有物事件，本院於民國111年1月20日言
詞辯論終結，判決如下：
    主      文
一、兩造共有坐落彰化縣○○鄉○○○段00地號土地分割為如附表及
    如附圖所示。
二、訴訟費用由兩造依如附表所示之比例負擔。
    事實及理由
壹、程序方面
一、按訴訟繫屬中為訴訟標的之法律關係，雖移轉於第三人，於
    訴訟無影響，民事訴訟法第254條第1項前段定有明文。被告
    林依亭、林攸柔公同共有坐落彰化縣○○鄉○○○段00地號土地
    （下稱系爭土地）應有部分9分之1，已於民國110年11月9日
    遭拍賣而由訴外人林志賢買受，並於110年11月19日登記為
    系爭土地之共有人一節，有土地登記謄本在卷可憑（見本院
    卷第137、139、165、167頁），惟林志賢並未代被告林依亭
    、林攸柔聲請承當訴訟，故依民事訴訟法第254條第1項之規
    定，已移轉前揭應有部分之被告林依亭、林攸柔並未脫離本
    件訴訟而仍須列為本件當事人，並受分配前揭應有部分所折
    算之土地面積，且本件關於前揭應有部分讓與之確定判決效
    力，依民事訴訟法第401條第1項之規定，將及於林志賢。
二、被告顏林秀霞、林英明、林依亭、林攸柔（下稱顏林秀霞等
    4人）經合法通知，均未於最後言詞辯論期日到場，核無民
    事訴訟法第386條所列各款事由，爰依原告之聲請，由其一
    造辯論而為判決。
貳、實體方面
一、原告主張：兩造共有系爭土地，應有部分如附表所示，無不
    能分割之原因，且無法協議決定分割方法，茲依民法第823
    條第1項之規定，請求依如附表、附圖所示之方案分割（下
    稱原告方案）；又原告之前以為會有共有人未按應有面積分
    配系爭土地，所以才聲請鑑價補償，但原告方案現既是依兩
    造之原應有部分比例分配，且鑑價費用亦所費不貲，故原告
    不再聲請鑑價補償等語。
二、被告顏林秀霞等4人方面：
（一）被告顏林秀霞未於最後言詞辯論期日到場，而其於先前到
      場時陳述：同意採取原告方案分割系爭土地等語。
（三）被告林英明、林依亭、林攸柔未於言詞辯論期日到場，亦
      未提出書狀作何聲明或陳述。
三、本院之判斷：
（一）系爭土地為兩造共有，應有部分如附表所示，無因物之使
      用目的不能分割或訂有不分割期限之約定，且兩造無法協
      議決定分割方法等節，為兩造所不爭執，並有土地登記謄
      本、地籍圖附卷可證（見本院卷第35、137、139頁），應
      屬真實。從而，原告依民法第823條第1項前段之規定，請
      求分割系爭土地，即屬有據。
（二）按共有物分割之訴為形成訴訟，法院定分割方法不受當事
      人聲明之拘束，而應綜合考量公平性、應有部分比例與實
      際使用是否相當、共有物之客觀情狀、共有物之性質、共
      有物之價格與經濟價值、共有人利益、各共有人主觀因素
      與使用現狀、共有人之利害關係等因素為之。經查：
   1、系爭土地面積為868平方公尺，使用分區為鄉村區，使用
      地類別則為乙種建築用地；又系爭土地略呈東西向之梯形
      ，且北邊有圍牆、樹木與北側之彰化縣埤頭鄉崙子路343
      巷、現有狹小巷道相連，目前須經由東側之彰化縣○○鄉○○
      ○段00○00地號土地上之私設通路，始得通行至彰化縣埤頭
      鄉崙子路343巷對外出入；另系爭土地西側有鐵製建物1棟
      、已廢棄廁所之磚造建物1棟、供作雜物間使用之磚造建
      物1棟，且東側有三合院正廳及右護龍之磚造建物1棟等情
      ，為兩造所不爭執，並有土地登記謄本、地籍圖、本院勘
      驗測量筆錄、彰化縣北斗地政事務所110年9月16日北土測
      字第1346號土地複丈成果圖在卷可佐（見本院卷第35、95
      至119、127、137、139頁），堪信屬實。
　 2、系爭土地分割方案之採取：
 （1）系爭土地面積為868平方公尺，業如前述，以原物分配並
      無困難，故應以原物分配予兩造。
 （2）依原告方案之分割結果：
    ①兩造所受分配如附圖編號B、C、D、F所示之坵塊地形完整
      ，適於建築開發利用；再者，原告除保留如附圖編號A所
      示面積35.10平方公尺之現有道路（即彰化縣○○鄉○○路000
      巷○○○○○○號E所示面積170.14平方公尺之必要道路繼續由
      兩造維持共有外，兩造所受分配如附圖編號B、C、D、F所
      示之坵塊均是按系爭土地應有部分比例折算而達各坵塊面
      積最大化，且均集中在同一坵塊，使系爭土地之經濟價值
      得以充分發揮。
    ②原告在可供建築使用之系爭土地上保留如附圖編號E所示面
      積170.14平方公尺、寬6公尺之私設通路，符合建築技術
      規則建築設計施工編第2條第1項第3款、第4款所規定基地
      內私設通路長度大於20公尺者，私設通路之寬度至少須為
      5公尺，或基地內以私設通路為進出道路之建築物總樓地
      板面積合計在1,000平方公尺以上者，私設通路寬度至少
      為6公尺之要求，使得兩造所受分配如附圖編號B、C、D、
      F所示之坵塊日後可供作為建築基地使用，且均得透過該
      私設通路通行至北側之彰化縣埤頭鄉崙子路343巷而得對
      外出入，以發揮建築用地之經濟價值。
    ③原告依系爭土地上所坐落之現有道路（即彰化縣○○鄉○○路0
      00巷○○○○○○○○號A所示之坵塊而由兩造繼續維持共有，核
      與系爭土地之目前使用現狀相符。
    ④此分割結果已獲原告、被告顏林秀霞之同意（見本院卷第1
      58、159頁），而未到庭之被告林英明、林依亭、林攸柔
      對此分割結果亦未具狀表示反對，可見此分割結果應已符
      合兩造之個人利益。
    ⑤綜上，本院審酌前揭兩造間之公平及意願、受分配坵塊最
      大化、系爭土地將來建築利用價值及對外之可通行性、使
      用現況等因素後，認以原告方案分割系爭土地應屬妥適，
      而為可採之分割方法。
四、綜上所述，原告依民法第823條第1項前段之規定，請求依原
    告方案分割系爭土地，為有理由，應予准許，爰判決如主文
    第一項所示。
五、本件為分割共有物事件，兩造本可互換地位，而分割方法是
    由本院依法裁量，不受當事人主張拘束，本院審酌上情，認
    倘由一造負擔全部訴訟費用顯失公平，爰依民事訴訟法第78
    條、第80條之1、第85條第1項但書、第2項之規定，諭知如
    主文第二項所示。。
中　　華　　民　　國　　111 　年　　1 　　月　　21　　日
                  民事第一庭    法　官　許嘉仁
以上正本係照原本作成。
如不服本判決，須於判決送達後20日內向本院提出上訴狀（須按
他造當事人之人數附繕本）。如委任律師提起上訴者，應一併繳
納上訴審裁判費。
中　　華　　民　　國　　111 　年　　1 　　月　　21　　日
                                書記官　曾靖雯
附件：
一、附表：原告方案分割表。
二、附圖：彰化縣北斗地政事務所111年1月4日北土測字第16號
    土地複丈成果圖。